---
title: "L5P2 - Regressão múltipla com Cultura"
author: Rodolfo Bolconte
date: 06/06/21
output:
    #word_document: default
    html_document:
        rmdformats::readthedown
---

<style>
body {
text-align: justify}
</style>

```{r echo=FALSE}
knitr::opts_chunk$set(tidy = TRUE,
                      warning=FALSE, message=FALSE,
                      fig.width = 8,
                      fig.height = 6,
                      fig.align="center"
                      )
```

Nessa etapa do laboratório, estamos interessados em entender a relação da atuação de pessoas de diferentes países em responder perguntas no stackoverflow com características socioeconômicas e culturais dos países.

Especificamente, queremos entender a relação da proporção de pessoas que responderam em um país com:

- fluência em inglês da população (EPI);
- produto interno bruto do país;
- disponibilidade de internet no país;
- grau de individualismo na cultura do país (individualismo está explicado aqui: https://www.hofstede-insights.com/models/national-culture/, e é a coluna IDV nos dados).

Estamos interessados em inferir a partir dos dados desse estudo o que acontece na população em geral.

```{r echo=FALSE, message=FALSE, warning=FALSE}
library(tidyverse)
theme_set(theme_bw())
library(boot)
library(broom)
library(grid)
library(gridExtra)
library(quantreg)
library(scales)
```

## Carregamento dos Dados

O repositório com os dados: https://github.com/cienciadedados-ufcg/vis-cultura-stackoverflow

```{r}
dataset = read_csv(here::here("data/participation-per-country.csv")) %>% 
  select(site, country, IDV, EPI, GNI, responderam_prop, Internet, eight_regions) %>% 
  filter(EPI != "NA", GNI != "NA", Internet != "NA")
```

## Análise Exploratória dos Dados

```{r}
sumarios_eda = dataset %>% 
  group_by(eight_regions) %>% 
  summarize(min_idv=min(IDV),
            med_idv=mean(IDV),
            max_idv=max(IDV),
            min_internet=min(Internet),
            med_internet=mean(Internet),
            max_internet=max(Internet))
```

```{r fig.cap='Gráfico 1.1: Visualização dos Sumários Mínimo (Vermelho), Média (Verde) e Máximo (Azul) referentes aos valores de IDV e Internet dos países separados por 7 regiões geográficas.'}
graf_eda_idv = sumarios_eda %>% 
  ggplot(aes(y=reorder(eight_regions, min_idv)), size=4) +
  geom_point(aes(min_idv), color='red', alpha=.5, size=4) +
  geom_point(aes(med_idv), color='green', alpha=.5, size=4) +
  geom_point(aes(max_idv), color='blue', alpha=.5, size=4) +
  labs(x='\nIDV', y='Regiões Geográficas\n') +
  theme(text=element_text(size=16))

graf_eda_internet = sumarios_eda %>% 
  ggplot(aes(y=reorder(eight_regions, min_idv))) +
  geom_point(aes(min_internet, color='min'), alpha=.5, size=4) +
  geom_point(aes(med_internet, color='med'), alpha=.5, size=4) +
  geom_point(aes(max_internet, color='max'), alpha=.5, size=4) +
  scale_color_manual(name='Valores:',
                     values=c('min'='red', 'med'='green', 'max'='blue'),
                     labels=c('Máximo', 'Média', 'Mínimo')) +
  labs(x='\nInternet', y=NULL) +
  scale_y_discrete(labels=c(NULL, NULL,NULL, NULL,NULL, NULL,NULL, NULL)) +
  scale_x_continuous(breaks=seq(0,100,20)) +
  theme(text=element_text(size=16))
  
grid.arrange(graf_eda_idv, graf_eda_internet, ncol=2, widths=c(1.2, 1))
```

No Gráfico 1.1 tem-se os valores mínimo, médio e máximo de países para 7 regiões geográficas, ordenados pelo menor valor de IDV. O país que atingiu o menor valor de IDV se encontra na América do Norte, atingindo menos de 10, enquanto o maior valor é atingido por um país do Oeste Europeu, assim como a maior média de países. Já para os dados de disponibilidade de internet, o menor valor se dá por um país do Oeste Asiático, com menos de 10, enquanto o maior é alcançado por um país do Norte da África. 

### Dispersão dos Dados

```{r message=FALSE, fig.cap="Gráfico 1.2: Dispersão dos valores das variáveis EPI, GNI, Disponibilização de Internet e IDV, com modelo linear traçado em relação à variável do índice de respostas das questões. Dados do Stack Overflow."}
dados_stackoverflow = dataset %>% filter(site=='StackOverflow')

graf_m1_epi = dados_stackoverflow %>% 
  ggplot(aes(responderam_prop, EPI)) +
  geom_point(size=3, alpha=.6) +
  geom_smooth(method=lm, se=F) +
  labs(x=NULL) +
  theme(text=element_text(size=16))

graf_m1_gni = dados_stackoverflow %>% 
  ggplot(aes(responderam_prop, log10(GNI))) +
  geom_point(size=3, alpha=.6) +
  geom_smooth(method=lm, se=F) +
  labs(x=NULL) +
  theme(text=element_text(size=16))

graf_m1_int = dados_stackoverflow %>% 
  ggplot(aes(responderam_prop, Internet)) +
  geom_point(size=3, alpha=.6) +
  geom_smooth(method=lm, se=F) +
  labs(x=NULL) +
  theme(text=element_text(size=16))

graf_m1_idv = dados_stackoverflow %>% 
  ggplot(aes(responderam_prop, log10(IDV))) +
  geom_point(size=3, alpha=.6) +
  geom_smooth(method=lm, se=F) +
  labs(x=NULL) +
  theme(text=element_text(size=16))

grid.arrange(graf_m1_epi, graf_m1_gni, graf_m1_int, graf_m1_idv,
             bottom = textGrob("responderam_prop (Stack Overflow)",
                               gp = gpar(fontsize=16)))
```

No Gráfico 1.2 tem-se a dispersão dos valores das variáveis de explicação (EPI, GNI, Internet e IDV) em relação à variável de resposta (responderam_prop). Cada subgráfico representa a relação de uma variável com responderam_prop, além de um modelo traçado a fim de encontração uma relação linear com cada variável, que para isto, foi feita a utilização do Log na base 10 para as variáveis GNI e IDV. Estas dispersões são relativas ao site do Stack Overflow.

```{r message=FALSE, fig.cap="Gráfico 1.3: Dispersão dos valores das variáveis EPI, GNI, Disponibilização de Internet e IDV, com modelo linear traçado em relação à variável do índice de respostas das questões. Dados do Super User."}
dados_superuser = dataset %>% filter(site=='SuperUser')

graf_m3_epi = dados_superuser %>% 
  ggplot(aes(responderam_prop, EPI)) +
  geom_point(size=3, alpha=.6) +
  geom_smooth(method=lm, se=F) +
  labs(x=NULL) +
  theme(text=element_text(size=16))

graf_m3_gni = dados_superuser %>% 
  ggplot(aes(responderam_prop, log10(GNI))) +
  geom_point(size=3, alpha=.6) +
  geom_smooth(method=lm, se=F) +
  labs(x=NULL) +
  theme(text=element_text(size=16))

graf_m3_int = dados_superuser %>% 
  ggplot(aes(responderam_prop, Internet)) +
  geom_point(size=3, alpha=.6) +
  geom_smooth(method=lm, se=F) +
  labs(x=NULL) +
  theme(text=element_text(size=16))

graf_m3_idv = dados_superuser %>% 
  ggplot(aes(responderam_prop, log10(IDV))) +
  geom_point(size=3, alpha=.6) +
  geom_smooth(method=lm, se=F) +
  labs(x=NULL) +
  theme(text=element_text(size=16))

grid.arrange(graf_m3_epi, graf_m3_gni, graf_m3_int, graf_m3_idv,
             bottom = textGrob("responderam_prop (Super User)",
                               gp = gpar(fontsize=16)))
```

Assim como no gráfico anterior, o Gráfico 1.3 tem-se a dispersão dos valores das mesmas variáveis e também modelo linear traçado, porém os dados são provenientes do site Super User. Para ambos os sites, a dispersão dos valores para cada variável se mostra positiva, com a presença de pontos extremos, estes tendo destaque nas variáveis de Internet e IDV para o site Stack Overflow e Super User, além de se destacarem em EPI e um pouco em GNI para este último site.

## Modelo 1

Focando apenas no StackOverflow, construa um modelo 1 com a variável responderam_prop com variável de resposta e fluência em inglês da população (EPI), produto interno bruto do país (GNI) e disponibilidade de internet no país como variáveis de explicação. Comente esse modelo em termos dos coeficientes e do ajuste. Estamos interessados em fazer inferência sobre os coeficiente.

```{r}
modelo1 = lm(responderam_prop ~ EPI + log10(GNI) + Internet, data=dados_stackoverflow)

tidy(modelo1, conf.int=T)
glance(modelo1)
```

O modelo linear construído com as 3 variáveis de explicação é mostrado abaixo, além do valor de ajuste para o modelo:

$$
\begin{aligned}
responderam\_prop =
& 0,0111 \\
& + (0,0053 * EPI) \\
& + (0,0423 * log_{10}(GNI)) \\
& + (0,0005 * Internet) \\\\
& R^2 = 0,535
\end{aligned}
$$
Para todos os coeficientes do modelo, os valores são positivos, sendo o maior valor alcançado pelo coeficiente $b_2$ que é multiplicado com o valor de log na base 10 da variável GNI, em torno de 0,0423, seguido de $b_1$ que multiplica 0,0053 com a variável EPI, e por último o coeficiente $b_3$ que multiplica 0,0005 com a variável Internet. Isto significa que levando em consideração todas as 3 variáveis para explicar o valor do índice de respostas no site do Stack Overflow, o log na base 10 do produto interno bruto é a variável que mais explica o índice, em que o aumento de uma unidade, equivale um aumento de 0,0423.

Quanto ao ajuste do modelo, foi obtido o valor de 0,535 para o $R^2$, ou seja, o modelo é capaz de explicar cerca de 53,5% o índice de resposta das perguntas do Stack Overflow, utilizando as 3 variáveis de explicação. 


```{r fig.cap="Gráfico 2.1: Intervalos de Confiança dos valores estimados para as variáveis explicativas do Modelo Linear 1, sendo as variáveis EPI, Internet e o log na base 10 de GNI."}
m1_graf_ic1 = tidy(modelo1, conf.int=T) %>% filter(term != '(Intercept)') %>% 
  ggplot(aes(estimate, term)) +
  geom_errorbar(aes(xmin=conf.low, xmax=conf.high), width=.15) +
  geom_point(size=3) +
  geom_vline(xintercept = 0) +
  scale_x_continuous(breaks=seq(-.04, .1, .02)) +
  theme(text=element_text(size=16)) +
  labs(x=NULL, y=NULL)

m1_graf_ic2 = tidy(modelo1, conf.int=T) %>% filter(term == '(Intercept)') %>% 
  ggplot(aes(estimate, term)) +
  geom_errorbar(aes(xmin=conf.low, xmax=conf.high), width=.15) +
  geom_point(size=3) +
  geom_vline(xintercept = 0) +
  theme(text=element_text(size=16)) +
  labs(x=NULL, y=NULL)

grid.arrange(m1_graf_ic1, m1_graf_ic2, ncol=1, heights=c(2.5,1),
             left = textGrob("Coeficientes do Modelo 1\n",
                             gp=gpar(fontsize=16), r=90))
```

No Gráfico 2.1 tem-se os intervalos de confiança dos coeficientes utilizados no Modelo Linear. Exceto para o coeficiente de EPI, não é possível afirmar qual seria o efeito em relação a explicação do índice de respostas, pois de acordo com os intervalos, podem apresentar valores tanto positivos quanto negativos, com o maior intervalo de confiança para o coeficiente $b_0$ que se encontra entre -0,22 e 0,244, enquanto o menor é o coeficiente da variável Internet, com um intervalo entre -0,0007 e 0,0017. O coeficiente de EPI é o único que pode apresentar valores apenas positivos, comprovando a certeza da ocorrência de um efeito para a explicação do índice de respostas, em que seu intervalo se encontre entre 0,0023 e 0,0083.

## Modelo 2

Focando apenas no StackOverflow, construa um modelo 2 que além das variáveis do modelo 1 tem também o IDV. Esse é um modelo que considera uma variável de cultura. Comparando o modelo 2 com o modelo 1, o que podemos afirmar sobre o efeito do individualismo no comportamento das pessoas de diferentes países no stackoverflow? Há um efeito relevante (lembre de considerar a inferência para a população de onde vem os dados)? O modelo é mais explicativo do que sem a variável relacionada a cultura?

```{r}
modelo2 = lm(responderam_prop ~ EPI + log10(GNI) + Internet + log10(IDV), data=dados_stackoverflow)

tidy(modelo2, conf.int=T)
glance(modelo2)
```

O modelo linear construído com as 4 variáveis de explicação para o site do Stack Overflow é mostrado abaixo, além do valor de ajuste para o modelo:

$$
\begin{aligned}
responderam\_prop =
& 0,0003 \\
& + (0,0045 * EPI) \\
& + (0,0344 * log_{10}(GNI)) \\
& + (0,0003 * Internet) \\
& + (0,0668 * log_{10}(IDV)) \\\\
& R^2 = 0,558
\end{aligned}
$$

```{r fig.cap="Gráfico 3.1: Intervalos de Confiança dos valores estimados para as variáveis explicativas do Modelo Linear 2, sendo as variáveis EPI, Internet e o log na base 10 de GNI e IDV. Dados do site Stack Overflow."}
m2_graf_ic1 = tidy(modelo2, conf.int=T) %>% filter(term != '(Intercept)') %>% 
  ggplot(aes(estimate, term)) +
  geom_errorbar(aes(xmin=conf.low, xmax=conf.high), width=.2) +
  geom_point(size=3) +
  geom_vline(xintercept = 0) +
  scale_x_continuous(breaks=seq(-.04, .16, .02)) +
  theme(text=element_text(size=16)) +
  labs(x=NULL, y=NULL)

m2_graf_ic2 = tidy(modelo2, conf.int=T) %>% filter(term == '(Intercept)') %>% 
  ggplot(aes(estimate, term)) +
  geom_errorbar(aes(xmin=conf.low, xmax=conf.high), width=.2) +
  geom_point(size=3) +
  geom_vline(xintercept = 0) +
  theme(text=element_text(size=16)) +
  labs(x=NULL, y=NULL)

grid.arrange(m2_graf_ic1, m2_graf_ic2, ncol=1, heights=c(2.5,1),
             left = textGrob("Coeficientes do Modelo 2\n",
                             gp=gpar(fontsize=16), r=90))
```

O segundo modelo utiliza as mesmas variáveis explicativas que o primeiro, com a adição da variável de individualismo para os países. O coeficiente de maior valor encontrado no modelo foi justamente para a variável de individualismo, porém sendo esta quando realizado o cálculo de log na base 10. O valor do coeficiente da variável ficou em torno de 0,0668, ou seja, num acréscimo de uma unidade do log na base 10 de IDV, o índice de resposta de questões no Stack Overflow aumenta em 0,0668. O menor coeficiente do segundo modelo tem como valor de 0,0002, que é multiplicado pela variável Internet assim como no primeiro modelo.

Analisando os Intervalos de Confiança dos coeficientes do segundo modelo no Gráfico 3.1, tem-se disposições parecidas para as variáveis utilizadas também no primeiro modelo, sendo o log na base 10 de IDV o maior intervalo dos variáveis, entre -0,0228 e 0,157.

Com relação ao ajuste do modelo, apresentou um valor $R^2$ de 0,558, ou seja, o segundo modelo é capaz de explicar 55,8% do valor para o índice de resposta. Comparando com o ajuste do primeiro modelo que não utiliza a variável IDV, tem-se uma diferença de apenas 2,3%, porém como existe tal diferença, é plausível afirmar que o segundo modelo é mais explicativo que o primeiro para o índice de respostas das questões do Stack Overflow, sendo assim, a variável de individualidade quando calculado o log na base 10 e também quando utilizada em conjunto com as demais variávies, pode explicar melhor o índice de respostas.

## Modelo 3

Construa uma outra versão do modelo 2 usando agora os dados do SuperUser. Os resultados são consistentes com os do StackOverflow? Comente e mostre evidência que embase sua conclusão.

```{r}
modelo3 = lm(responderam_prop ~ EPI + log10(GNI) + Internet + log10(IDV), data=dados_superuser)

tidy(modelo3, conf.int=T)
glance(modelo3)
```

O modelo linear construído com as 4 variáveis de explicação para o site do Super User é mostrado abaixo, além do valor de ajuste para o modelo:

$$
\begin{aligned}
responderam\_prop =
& - 0,0989 \\
& + (0,0008 * EPI) \\
& + (0,0678 * log_{10}(GNI)) \\
& + (-0,0005 * Internet) \\
& + (0,0331 * log_{10}(IDV)) \\ \\
& R^2 = 0,365
\end{aligned}
$$

```{r fig.cap="Gráfico 4.1: Intervalos de Confiança dos valores estimados para as variáveis explicativas do Modelo Linear 2, sendo as variáveis EPI, Internet e o log na base 10 de GNI e IDV. Dados do site Super User."}
m3_graf_ic1 = tidy(modelo3, conf.int=T) %>% filter(term != '(Intercept)') %>% 
  ggplot(aes(estimate, term)) +
  geom_errorbar(aes(xmin=conf.low, xmax=conf.high), width=.2) +
  geom_point(size=3) +
  geom_vline(xintercept = 0) +
  scale_x_continuous(breaks=seq(-.04, .1, .02)) +
  theme(text=element_text(size=16)) +
  labs(x=NULL, y=NULL)

m3_graf_ic2 = tidy(modelo3, conf.int=T) %>% filter(term == '(Intercept)') %>% 
  ggplot(aes(estimate, term)) +
  geom_errorbar(aes(xmin=conf.low, xmax=conf.high), width=.2) +
  geom_point(size=3) +
  geom_vline(xintercept = 0) +
  theme(text=element_text(size=16)) +
  labs(x=NULL, y=NULL)

grid.arrange(m3_graf_ic1, m3_graf_ic2, ncol=1, heights=c(2.5,1),
             left = textGrob("Coeficientes do Modelo 3\n",
                             gp=gpar(fontsize=16), r=90))
```

Utilizando as mesmas variáveis do segundo modelo para um modelo com dados do site Super User, tem-se algumas diferenças entre ambos. Com relação aos coeficientes, são apresentados dois com valores negativos, $b_0 = -0,0989$ e $b_2 = -0,0005$, este último indicando que no aumento de um índice da variável Internet, tem o índice de respostas diminuído em 0,0005. O coeficiente de maior índice é o log na base 10 de GNI, em que o aumento do seu valor em 1, o índice de respostas aumenta cerca de 0,0678.

De acordo com os Intervalos de Confiança visualizados no Gráfico 4.1, tem-se uma disposição diferente dos coeficientes em relação ao site Stack Overflow. O log na base 10 de IDV continua sendo o maior intervalo das 4 variáveis, de -0,0308 a 0,0971, porém o intervalo de $log_{10}(GNI)$ apresenta apenas valores positivos, de 0,0218 a 0,114, enquanto EPI que apresenta um intervalo inteiramente positivo no segundo modelo, no terceiro modelo pode apresentar valores negativos ou quase nulos também. Sendo assim, a única variável que pode apresentar qualquer valor que tenha um efeito em relação ao índice de respostas é o log na base 10 de GNI. O intervalo de $b_0$ se mostrou com um valor menor que pode ser atingido e não mais um intervalo balanceado de certa forma como no segundo modelo, o intervalo ficou em torno de -0,264 a 0,0658.

O modelo apresentou um ajuste de $R^2=0,365$, ou seja, o modelo é capaz de explicar cerca de 36,5% do valor do índice de resposta, valor menor que o segundo modelo para o site do Stack Overflow, que atingiu 55,8%, sendo assim há uma diferença de cerca de 19,3% entre os modelos. Ou seja, de acordo com o ajuste dos dois modelos, as 4 variáveis de explicação utilizadas explicam melhor o índice de respostas do site Stack Overflow em relação ao site Super User.