---
title: "L5P3 - Regressão romântica"
author: Rodolfo Bolconte
date: 24/06/21
output:
    word_document: default
    html_document:
        rmdformats::readthedown
---

<style>
body {
text-align: justify}
</style>

```{r echo=FALSE}
knitr::opts_chunk$set(tidy = TRUE,
                      warning=FALSE, message=FALSE,
                      fig.width = 8,
                      fig.height = 6,
                      fig.align="center"
                      )
```

```{r echo=FALSE, message=FALSE, warning=FALSE}
library(tidyverse)
theme_set(theme_bw())
library(boot)
library(broom)
library(grid)
library(gridExtra)
library(quantreg)
library(scales)
library(reshape2)
library(pscl)
```

Neste problema, utilizaremos dados românticos descritos e disponíveis aqui: https://github.com/nazareno/ciencia-de-dados-1/tree/master/5-regressao/speed-dating

Especialmente, atente para uma coluna chamada `dec`, que diz se houve match entre os dois participantes do encontro -- isso é: ambos disseram que gostariam de se encontrar novamente depois: https://github.com/nazareno/ciencia-de-dados-1/blob/master/5-regressao/speed-dating/speed-dating2.csv

Sua missão é utilizar regressão logística em um conjunto de variáveis explicativas que você escolher (com no mínimo 4 variáveis e sem usar as variáveis like e prob) para responder o seguinte com esses dados em um RMarkdown:

Que fatores nos dados têm efeito relevante na chance do casal ter um match? Descreva se os efeitos são positivos ou negativos e sua magnitude.

Lembre que temos apenas uma amostra de encontros. Faça inferência para suas conclusões. 

Lembre de fazer um descritivo das variáveis antes, e de escrever o relatório de maneira que alguém que saiba sobre regressão mas não sabe nada sobre os dados entenda.


## Carregamento dos Dados

O repositório com os dados: https://github.com/nazareno/ciencia-de-dados-1/tree/master/5-regressao/speed-dating

```{r}
dataset = read_csv(here::here("data/speed-dating2.csv"))
```

```{r}
glimpse(dataset)
```

## Análise Exploratória de Dados

Como o propósito da atividade é selecionar variáveis explicativas do conjunto de dados original para descobrir o efeito na ocorrência de match em encontros, foram selecionadas 5 variáveis, sendo elas:

- attr: quão atraente p1 achou p2
- sinc: quão sincero p1 achou p2
- intel: quão inteligente p1 achou p2
- fun: quão divertido p1 achou p2
- amb: quão ambicioso p1 achou p2

Em que p1 é o primeiro participante do encontro e p2 é o segundo participante.

```{r}
variaveis_descritivas = dataset %>%
  filter(attr!="NA", sinc!="NA", intel!="NA", fun!="NA", amb!="NA", dec!="NA") %>% 
  select(iid, attr, sinc, intel, fun, amb, dec)

count(variaveis_descritivas)
count(variaveis_descritivas %>% group_by(dec))
```

```{r}
atributos_yes = melt(filter(variaveis_descritivas, dec=="yes"), id.vars = 'iid',
                       measure.vars=c("attr", "sinc", "intel", "fun", "amb"))

atributos_no = melt(filter(variaveis_descritivas, dec=="no"), id.vars = 'iid',
                       measure.vars=c("attr", "sinc", "intel", "fun", "amb"))
```


```{r fig.cap="Gráfico 1: Distribuição das avaliações para cada variável separadas por encontros que deram certo ou não."}
grafico_yes = atributos_yes %>% 
  ggplot(aes(value, variable)) +
  geom_jitter(alpha=.2, height=.3, color='chartreuse3') +
  geom_boxplot(fill=.01, coef = 1000) +
  scale_x_continuous(breaks=seq(0,10,1)) +
  theme(text=element_text(size=16)) +
  labs(x=NULL, y='', subtitle = "Match = Yes")

grafico_no = atributos_no %>% 
  ggplot(aes(value, variable)) +
  geom_jitter(alpha=.2, height=.3, color='red') +
  geom_boxplot(fill=.01, coef = 1000) +
  scale_x_continuous(breaks=seq(0,10,1)) +
  theme(text=element_text(size=16)) +
  labs(x=NULL, y='', subtitle = "Match = No")
  
grid.arrange(grafico_yes, grafico_no,
             left = textGrob("Variáveis",
                               gp = gpar(fontsize=16), r=90),
             bottom = textGrob("Valor",
                               gp = gpar(fontsize=16)))
```

O Conjunto de Dados original possui 4918 amostras de encontros, porém para a análise foram retiradas amostras que tenham pelo menos uma variável com valor inexistentes (NA), sendo assim, o número total de amostras utilizadas para a análise foi de 4451, sendo 1866 amostras de encontro que deram certo e 2585 amostras de encontro que não deram certo.

Através do Gráfico 1, é possível visualizar que para encontros que deram certo, há pouco valores abaixo de 5 para as variáveis, visto que pela coloração do gráfico, há uma presença maior de valores acima de 5. Na variável intel, que representa o quanto o primeiro participante achou o segundo participante inteligente, apresenta o menor intervalo de avaliações, de 3 a 10, com metade dos valores se concentrando entre 8 e 10, o que pode ser uma ótima variável que explique um encontro dar certo.

Para encontros que não deram certo, todas as variáveis possuem avaliações entre 0 e 10, sendo attr (quão o primeiro participante achou o segundo participante atraente), a variável com uma concentração de valores de avaliações baixa, entre 4 e 6.

## Questão de Atividade

- Que fatores nos dados têm efeito relevante na chance do casal ter um match? Descreva se os efeitos são positivos ou negativos e sua magnitude.

```{r}
variaveis_descritivas = variaveis_descritivas %>% mutate(dec=if_else(dec=='yes', 1, 0))

modelo = glm(dec ~ attr + sinc + intel + fun + amb, variaveis_descritivas, family="binomial")

estimativas = tidy(modelo, conf.int=T) %>% 
  select(-statistic, -p.value)

estimativas
```

Para responder a questão, foi realizada a criação de um modelo de regressão logística utilizando 5 variáveis (attr, sinc, intel, fun, amb) para tentar explicar quando um encontro dá certo ou não, através da variável categórica "dec". Com o modelo de regressão criado, foi utilizado o odds (chance) para que o efeito das variáveis explicativas seja analisado em relação à variável de resposta. Sendo assim, o modelo gerou a seguinte equação do nível de chance para cada coeficiente:

$$p(dec) = e^{-4,97} \times e^{0,57 \times attr}
  \times e^{0,57 \times attr}
  \times e^{-0,08 \times sinc}
  \times e^{0,01 \times intel}
  \times e^{0,36 \times fun}
  \times e^{-0,12 \times amb}$$

O coeficiente de multiplicação para a variável attr (quão atraente p1 achou p2) atingiu o maior valor, de 0,57, sendo assim, se aumentar o valor do atributo attr em uma unidade, aumenta em 57% a chance do primeiro participante achar o segundo um pouco mais atraente. Essa mesma lógica segue para a variável com o segundo maior coeficiente, fun (quão divertido p1 achou p2), com valor de 0,36. Com relação aos coeficientes negativos, a variável amb (quão ambicioso p1 achou p2) atingiu o menor valor, em torno de -0,12, sendo assim, quando o valor da variável aumenta em uma unidade (quando p1 acha p2 mais ambicioso), diminui a chance do encontro dar certo em 12%. Os coeficientes das variáveis intel (quão inteligente p1 achou p2) e sinc (quão sincero p1 achou p2) atingiram valores baixos, alterando as chances de o encontro dar certo por volta de 8% e 1% respectivamente.

```{r fig.cap="Gráfico 2: Intervalos de Confiança dos coeficientes das variáveis explicativas analisadas."}
estimativas %>% filter(term != "(Intercept)") %>% 
  ggplot(aes(y=reorder(term, conf.low))) +
  geom_errorbar(aes(xmin=conf.low, xmax=conf.high), width=.3) +
  geom_point(aes(x=estimate), size=3) +
  geom_vline(xintercept=0) +
  geom_vline(xintercept=.3, lty=2) +
  geom_vline(xintercept=-.3, lty=2) +
  theme(text=element_text(size=16)) +
  labs(x='\nEstimativa', y='Variáveis\n')
```

No Gráfico 2 é possível visualizar os intervalos de confiança do odds para os coeficientes das variáveis, sendo intel a variável com o coeficiente que não é possível inferir se terá efeito ou não no odds do encontro dar certo, enquanto os coeficientes de fun e attr se mostraram altos, indicando um maior efeito no impacto do odds para os encontros, sendo attr atingindo o maior valor de intervalo, até 0,62, ou 62%.

```{r}
pscl::pR2(modelo)
```

Por fim temo o valor do pseudo $R^2$, em que se baseando no valor de McFadden, o modelo é capaz de explicar cerca de 22,7% da variação da variável de resposta, no caso a variável dec, quando utilizando apenas as 5 variáveis apresentadas anteriormente.